【裁判字號】    89,判,3035
【裁判日期】    891031
【裁判案由】    廢棄物清理法
【裁判全文】
最  高  行  政  法  院  判  決                  八十九年度判字第三○三五號
    原      告  甲○○
    被      告  臺中縣清水鎮公所
    代  表  人  楊紫宗
右當事人間因廢棄物清理法事件，原告不服臺灣省政府中華民國八十八年七月二十三
日八八府訴字第一五七二○○號再訴願決定，提起行政訴訟，本院判決如左：
    主  文
原告之訴駁回。
訴訟費用由原告負擔。
    事  實
緣原告未領有廢棄物清除許可證，於民國八十七年九月十四日下午三時駕駛車牌號碼
ＩＥ－一○二號營業貨運曳引車載運營建事業廢棄物，在臺中縣清水鎮○○里○○道
路，任意傾倒，經臺中縣警察局清水分局大楊派出所當場查獲，函移臺中縣環境保護
局依廢棄物清理法第二十條規定，逕予告發，並移由被告依同法第二十七條規定處罰
鍰二萬元（折合新臺幣六萬元），原告不服，循序提起訴願、再訴願，遞遭決定駁回
，遂提起本件行政訴訟，茲摘兩造訴辯意旨於次：
原告起訴意旨略謂：一、原告之車輛是否可受委託載運廢棄物，亦即原告是否可接受
私人及包括廢棄物清除機構等法人之委託載運廢棄物，應是本件重要之爭點。而有關
公、民營廢棄物清除機構是否可委託陸上運輸業進行『運送』廢棄物，茲從行政院環
境保護署所公布之「一般廢棄物貯存清除處理方法及設施標準」之規定，並無予以限
制，亦即廢棄物清除處理機構用來『運送』廢棄物之車輛，法令上並無限制必須是該
廢棄物清除處理機構自己所有之車輛，故陸上運輸業接受廢棄物清除機構之委託而『
載運』廢棄物，應無違法。而真正違反原處分機關所指法令者，應是向他人收取費用
而提供土地供人傾倒廢棄物之業者。原處分機關並無處罰到真正之違章行為人。二、
(一)原告所經營的業務屬於陸上運輸承攬業，至於所運輸之物品為何，除違禁物外，在
法令上並無限制。而原處分機關對原告為本件處分，是針對原告『承攬載運』廢棄物
之行為，亦即原處分機關認為原告承攬載運廢棄物，即違反廢棄物清理法第二十條之
規定，惟查，究竟何項法令禁止陸上運輸承攬業承攬載運廢棄物？又陸上運輸承攬業
究竟承攬載運那些物品方屬合法？其法令根據為何？運送人之委託人（應包括公、民
營廢棄物清除處理機構，蓋廢棄物清除處理機構用以運輸廢棄物之車輛，並無限制必
須是該清除處理機構本人所有之車輛，業如前述，故廢棄物處理機構委託交通運輸業
運輸廢棄物，於法應無不可）就其物品之運送，要委託何人載運方屬合法？原處分機
關僅以原告承攬載運廢棄物之行為，而謂原告違反廢棄物清理法第二十條之規定，至
於究竟所違反之具體理由為何，及法令上之根據何在，處分書均附諸闕如，是該行政
處分確實違法與不當，應無疑義。尤其，限制運輸承攬業承攬載運物品之項目，即是
限制憲法第十五條保障人民工作權之規定，故該等限制應符合憲法第二十三條之規定
。而實際上，並無任何法令限制承攬運輸業載運廢棄物，基此益證原行政處分之違法
。(二)至於原告依運送委託人之指示將廢棄物載送至指定之地點，該地點依法能否堆置
廢棄物（即私有土地地主能否提供土地予他人放置廢棄物之問題），係屬另一層面之
問題。本件原告駕駛車輛所載送廢棄物擬傾倒之地點即是委託原告載運廢棄物之委託
者所指示之地點（屬私人所有土地），而委託人業已取得該土地所有權人同意（或許
已有付費給地主）。因此，原處分機關對原告為本件之行政處分，顯有違誤，應無疑
義。三、(一)有關廢棄物清理法第五章懲編第二十三條至第三十條所規定處罰之對象
各有不同，第二十三條處罰之對象是未具第二十三條之一至第三十條身分之行為人，
第二十三條之一處罰之對象是「物品或其包裝、容器之業者」，第二十四條處罰之對
象為「貯存、清除或處理一般事業廢棄者」，第二十五條處罰之對象為違反清理事業
廢棄物之規定者，第二十六條處罰之對象為「事業機構」、「公、民營廢棄物清除、
處理機構」第二十七條處罰之對象為「公、民營廢棄物清除、處理機構」，第二十九
條所處罰之對象為「事業機構或公、民營廢棄物清除、處理機構」，第三十條處罰之
對象是拒絕提示身分證明者。(二)復廢棄物清理法第二十七條所處罰之對象「公、民營
廢棄物清除、處理機構」係指向主管機關申請登記所營事業為一般廢棄物、事業廢棄
物清理業務之公營或民營之營利事業機構而言。原告所營事業是運輸業，係屬「中華
民國行業標準分類系統表」中：「運輸服務業」之「陸上貨運承攬業」，自非屬前開
法條所處罰之對象之「公、民營廢棄物清除、處理機構」，毫無疑義。換言之，前開
法條規定處罰之情形，係指申請登記所營事業為一般廢棄物、事業廢棄物清理業務之
公、民營機構，在未取得主管機關所核發之許可證前即逕行從事廢棄物之貯存、清除
或處理之業務等而言。至於非屬「公、民營廢棄物清除、處理機構」者違反廢棄物清
理法之規定，應依其他相關規定為處罰。蓋廢棄物清除、處理機構經營業務時，並非
只須『運送』而已，而必須具備公、民營廢棄物清除處理機構管理辦法第二章、第三
章所規定之事項。因此，被告遽依廢棄物清理法第二十七條規定對原告為本件罰鍰處
分，顯然錯誤等語。
被告答辯意旨略謂：一、依廢棄物清理法第二十條規定「公、民營廢棄物清除、處理
機構經營廢棄物之貯存、清除或處理業務，應列明專業技術人員與貯存、清除、處理
工具、方法、設備及場所，向地方主管機關申請核發許可證。．．．」廢棄物清理法
第二十條規定「公、民營廢棄物清除、處理機構，違反第二十條規定者處二萬元以上
五萬元以下罰鍰。」二、查原告甲○○於八十七年九月十四日下午三時駕駛車牌號碼
ＩＥ－一○二號營業貨運曳引車載運營建事業廢棄物，在臺中縣清水鎮○○里○○道
路任意傾倒，經臺中縣警察局清水分局大楊派出所暨臺中縣環境保護局當場查獲，由
臺中縣環保局依違反廢棄物清理法第二十條規定告發，本所依同法第二十七條規定處
新臺幣陸萬元。揆諸首揭法條規定。並無違誤應予維持。另事業廢棄物貯存清除處理
方法及設施標準第二條第二款規定「本標準專用名詞定義如左：一、．．．二、清除
：指事業廢棄物之收集、運輸行為。」原告稱其所經營為運輸承攬業，不適以廢棄物
清理法罰之，依前項定義、清除包含收集、運輸行為。未有許可證即不得為之。今原
告甲○○辯陳顯無理由，請將行政訴訟駁回，以維法紀。
    理  由
按「公民營廢棄物清除、處理機構經營廢棄物之貯存、清除或處理業務，應列明專業
技術人員與貯存、清除、處理之工具、方法、設備及場所，向地方主管機關申請核發
許可證。」「違者；處二萬元以上，五萬元以下之罰鍰，並制止其營業。」廢棄物清
理法第二十條、第二十七條定有明文。又事業廢棄物貯存清除處理方法及設施標準第
二條第二款規定：「本標準專用名詞定義如左：一、、、、二、清除：指定事業廢棄
物之收集、運輸行為。」；再「依公民營廢棄物清除處理機構管理輔導辦法第二條規
定，所謂公民營廢棄物清除、處理機構係指接受委託清除、處理廢棄物之公民營機構
，是凡接受委託擔任廢棄物清除、處理工作者，均應依規定申請許可，至是否有接受
委託之事實，宜就具體事實個案認定之。」，亦經行政院環境保護署七十九年五月二
日環署廢字第○七六一四號函釋有案。查本件原告未領有廢棄物清除許可證，於八十
七年九月十四日下午三時駕駛車號IE－一○二號營業貨運曳引車，載運營建事業廢棄
物，在台中縣清水鎮○○里○○道路任意傾倒，經台中縣警察局清水分局當場查獲，
為原告所不否認，並有偵訊筆錄及告發單附卷可稽。原告既自承係受委託載運事業廢
棄物，即屬從事廢棄物之清除、處理工作，依上開法律及函釋之說明，即應依規定向
地方主管機關申請許可。是原告主張其所營事業為運輸業，非屬公、民營廢棄物清除
、處理機構，且其係依委託人之指示，將廢棄物載送至指定地點，並無任意傾倒情事
，不應受罰，原處分予以裁罰，有違憲法第十五條、第二十三條之規定云云，核無足
採。被告依廢棄物清理法第二十七條規定處以罰鍰二萬元（折合新台幣六萬元），洵
無違誤，一再訴願決定遞予維持，亦無不合，原告起訴意旨難認為有理由，應予駁回
。
據上論結，本件原告之訴為無理由，爰依行政訴訟法施行法第二條、行政訴訟法第九
十八條第三項前段，判決如主文。
中    華    民    國     八十九      年      十      月     三十一      日
                    最 高 行 政 法 院  第 二 庭
                                審 判 長 法  官      陳  石  獅
                                         法  官      鄭  淑  貞
                                         法  官      彭  鳳  至
                                         法  官      高  啟  燦
                                         法  官      黃  合  文
右  正  本  證  明  與  原  本  無  異
                                         法院書記官  王  福  瀛
中    華    民    國     八十九      年     十一     月       三        日


司法院資訊處製作；財團法人民間司法改革基金會備份。
